臺灣宜蘭地方法院刑事判決　　　　　　　 99年度易字第515號
公　訴　人　台灣宜蘭地方法院檢察署檢察官
被　　　告　陳阿石
上列被告因恐嚇等案件，經檢察官提起公訴 （99年度偵字第3891號
），本院判決如下：
    主  文
陳阿石犯過失傷害罪，處拘役拾日，如易科罰金，以新台幣壹
仟元折算壹日。扣案之柴刀壹支沒收；又犯恐嚇危害安全罪，處
拘役拾日，如易科罰金，以新台幣壹仟元折算壹日。扣案之柴
刀壹支沒收。應執行拘役伍拾日，如易科罰金，以新台幣壹仟元
折算壹日。扣案之柴刀壹支沒收。
    事  實
一、陳阿石與周淑慧為朋友關係，共同居住於宜蘭縣蘇澳鎮○○
    路55號，孫婉馨為周淑慧之女，陳慶輝與孫婉馨為夫妻。因
    周淑慧與孫婉馨間有財務糾紛，於民國99年7月10日18時30
    分許，陳慶輝駕車搭載孫婉馨前往前揭處所欲將周淑慧載離
    以討論雙方間之財務糾紛，陳阿石因於周淑慧出門時提醒周
    淑慧要小心，引起陳慶輝之不滿，喝斥陳阿石勿干涉其家務
    事，2人因而發生口角，周淑慧為避免雙方發生衝突，即進
    入陳慶輝所駕駛之車輛。陳阿石竟基於恐嚇之犯意，持其所
    有用以種植花卉之柴刀1把，從陳慶輝所駕駛車輛之副駕駛
    座窗戶伸入車內揮舞，以上開加害生命、身體之行為恫嚇陳
    慶輝，致陳慶輝心生畏懼，而生危害於其安全。陳慶輝為阻
    止陳阿石之行為，遂從駕駛座下車，陳阿石亦由車輛副駕駛
    座旁移動至駕駛座旁之位置，陳阿石本應注意其手持鋒利之
    柴刀，若未注意與周遭之人保持適當之距離，將有可能導致
    他人受傷，且依當時之情形，並無不能注意之情事，竟疏未
    注意與周遭之人保持適當之距離，致使陳慶輝由駕駛座下車
    時遭陳阿石所持之柴刀劃傷，而受有下顎外傷（2×0.3×0.
    3 公分）、頭部外傷（6×0.3×0.3公分）之傷害。
二、案經陳慶輝訴由宜蘭縣政府警察局蘇澳分局報請台灣宜蘭地
    方法院檢察署偵查起訴。
    理  由
一、證據能力：
  (一)按被告以外之人於審判外之言詞或書面陳述，除法律有規定
    者外，不得作為證據；被告以外之人於偵查中向檢察官所為
    之陳述，除顯有不可信之情況者外，得為證據，刑事訴訟法
    第159條第1項、第159條之1第2項分別定有明文。經查，證
    人陳慶輝、孫婉馨、周淑慧於偵查中向檢察官所為之證述，
    業經具結，且無何顯有不可信之情況，依前揭法條，應有證
    據能力。
  (二)按被告以外之人於審判外之言詞或書面陳述，除法律有規定
    者外，不得作為證據。又被告以外之人於審判外之陳述，雖
    不符前四條之規定，而經當事人於審判程序同意作為證據，
    法院審酌該言詞陳述或書面陳述作成時之情況，認為適當者
    ，亦得為證據。當事人、代理人或辯護人於法院調查證據時
    ，知有第159條第1項不得為證據之情形，而未於言詞辯論終
    結前聲明異議者，視為有前項之同意，刑事訴訟法第159 條
    第1項、第159條之5第1項、第2項分別定有明文。而所謂「
    審酌該陳述作成時之情況，認為適當」者，係指依各該審判
    外供述證據製作當時之過程、內容、功能等情況，是否具備
    合法可信之適當性保障，加以綜合判斷而言（最高法院94
    年度台上字第3277號判決意旨、第5830號判決意旨參照）。
    經查，被告陳阿石於本院審理中同意證人陳慶輝、孫婉馨、
    周淑慧於警詢之證述作為證據，而本院審酌前揭警詢筆錄，
    認上開證據資料製作時之情況，尚無違法不當及證明力明顯
    過低之瑕疵，認以之作為證據應屬適當。揆諸前開規定，爰
    依刑事訴訟法第159條之5規定，認前揭證據均有證據能力。
二、訊據被告對有於前揭時、地手持柴刀，本應注意手持鋒利之
    柴刀，若未注意與周遭之人保持適當之距離，將有可能導致
    他人受傷，且依當時之情況，並無不能注意之情事，竟疏未
    注意與周遭之人保持適當之距離，致使陳慶輝由駕駛座下車
    時遭陳阿石所持之柴刀劃傷，而受有前揭傷害等情，均坦承
    不諱（本院卷第21、38頁），核與證人周淑慧於警詢時證稱
    ：當時被告手上拿1把柴刀，走到車前時，是我女婿陳慶輝
    開門衝出去，自己頭去撞上刀才受傷（警卷第15頁）；於偵
    查中證述：被告站在車門那裡，陳慶輝就開門下車，頭伸出
    來時就被刀子割到（偵卷第18頁）；於本院證稱：陳慶輝從
    車子的駕駛座出來，車門打開時，當時被告在種花，忘記柴
    刀拿在手裡，結果陳慶輝的脖子伸出車外，並用腳踢被告時
    ，這時候被告才不小心劃傷陳慶輝等語相符（本院卷第33頁
    ），此外復有扣案之柴刀1支、建生醫院診斷證明書可佐（
    警卷第17頁），被告自白與其他證據相合，是前揭事實，洵
    堪認定。
三、訊據被告固坦承當日有持柴刀，惟矢口否認有何恐嚇之行為
    ，辯稱當時其係在種花，僅有對陳慶輝說「閃，不要在這裡
    亂」、「垃圾人，走啦」，並無對陳慶輝揮舞柴刀等語。經
    查：
  (一)被告於警詢中自承：本案是我所為，我只是想嚇嚇他，不小
    心劃傷脖子；因陳慶輝與他太太孫婉馨來我住處找他媽媽（
    周淑慧），我與陳慶輝、孫婉馨爭吵，後來我一氣之下就進
    屋內拿開山刀，想嚇嚇陳慶輝等語明確（警卷第2頁）。
  (二)證人陳慶輝於警詢時證稱：被告衝到副駕駛座，人也伸進車
    內，手拿一把刀由右向左砍；於偵查中證述：周淑慧後來決
    定要上我們的車，我並出口要被告不要管我們家的事，他就
    拿刀子衝出來，朝副駕駛座那裡將刀伸進來要砍我，但沒有
    砍到等語（警卷第5頁、偵卷第21頁）；證人孫婉馨於警詢
    中證稱：我母親上車後，被告便拿開山刀走到車子副駕駛座
    ，持開山刀往車內揮舞；於偵查中證述：周淑慧上車不到5
    秒，被告就拿開山刀往副駕駛座那裡劃往陳慶輝方向，但沒
    有砍到，我以為被告只是在恐嚇他等語（警卷第10頁、偵卷
    第19頁），證人周淑慧則證稱：被告沒有將刀子伸進車內，
    我當時人在車裡，看得很清楚等語（偵卷第22頁），本院斟
    酌證人陳慶輝、孫婉馨雖與被告處於懷有敵意之狀態，證人
    周淑慧因與孫婉馨有財務糾紛，證言多有迴護被告之意，是
    渠等證言均未必完全公允，惟比對證人陳慶輝、孫婉馨之證
    詞，互核相符，且被告於偵查中亦自承：陳慶輝原本在車內
    ，我繞過去駕駛座，他下車被刀子割到（偵卷第23頁），顯
    見被告原本應非在駕駛座旁，其既稱係繞過去，自係指從車
    子之另一邊過去，是證人陳慶輝、孫婉馨證稱被告原本係在
    副駕駛座旁一情，應堪採信；再佐以被告於警詢中自承拿開
    山刀是想嚇嚇陳慶輝（警卷第2頁）；證人周淑慧亦於偵查
    中證稱：被告拿開山刀出來是想嚇嚇他們等語（偵卷第19頁
    ），是被告有持柴刀從陳慶輝所駕駛車輛副駕駛座窗戶伸入
    車內揮舞，以恐嚇陳慶輝等情，足堪認定。
  (三)被告前揭辯詞不足採信，本件事證明確，被告犯行堪予認定
    。
四、論罪科刑：
  (一)核被告所為，係犯第284條第1項前段之過失傷害罪、第305
    條恐嚇危害安全罪條。
  (二)被告所犯前開2罪，犯意各別，行為互殊，應予分論併罰。
  (三)爰審酌被告現已74歲，年事已高，並無前科，素行良好，本
    案係因擔心友人周淑慧之安危，且一時氣憤下衝動所為，而
    其持柴刀為恐嚇行為，對告訴人陳慶輝造成傷害，並考量其
    犯後坦承過失傷害犯行，否認恐嚇犯行，未能與告訴人成和
    解等一切情狀，量處如主文所示之刑，並定應執行刑，暨諭
    知易科罰金之折算標準，以示懲儆。
  (四)按故意犯係屬犯罪，過失犯亦為犯罪，故過失犯所用之物，
    如確屬於犯人所有者，自得沒收之（台灣高等法院暨所屬法
    院64年度法律座談會刑事類第4號參照）。扣案之柴刀1支，
    為被告所有，業據被告供述明確（本院卷第37頁），且為供
    本件恐嚇及過失傷害所用之物，業如前述，爰依刑法第38條
    第1項第2款宣告沒收。
據上論斷，應依刑事訴訟法第299條第1項前段，刑法第284條第1
項前段、第305條、第41條第1項前段、第51條第6款，刑法施行
法第1條之1第1項、第2項前段，判決如主文。
本案經檢察官張立言到庭執行職務。
中    華    民    國   100    年    3     月    15    日
                  刑事第二庭  法  官  王耀興
以上正本證明與原本無異。
如不服本判決應於收受送達後十日內向本院提出上訴書狀，並應
敘述具體理由；其未敘述上述理由者，應於上訴期間屆滿後二十
日內向本院補提理由書(均須按他造當事人之人數附繕本)「切勿
逕送上級法院」。
                              書記官  林家妮
中    華    民    國   100    年    3     月    16    日
附錄本案論罪科刑法條：
刑法第284條
因過失傷害人者，處六月以下有期徒刑、拘役或五百元以下罰金
，致重傷者，處一年以下有期徒刑、拘役或五百元以下罰金。
從事業務之人，因業務上之過失傷害人者，處一年以下有期徒刑
、拘役或一千元以下罰金，致重傷者，處三年以下有期徒刑、拘
役或二千元以下罰金。
刑法第305 條
以加害生命、身體、自由、名譽、財產之事，恐嚇他人致生危害
於安全者，處二年以下有期徒刑、拘役或三百元以下罰金。